【裁判字號】    96,聲,1304
【裁判日期】    970115
【裁判案由】    返還提存物
【裁判全文】
臺灣桃園地方法院民事裁定              96年度聲字第1304號
聲  請  人  游昇訓即昇興工程行
相  對  人  泓誌營造股份有限公司
法定代理人  陳昱錚原名：甲○.
上列聲請人聲請返還提存物事件，本院裁定如下：
    主  文
本院九十年度存字第四五二號提存事件聲請人所提存之擔保金新
台幣捌萬參仟肆佰元，准予返還。
    理  由
一、按解散之公司除因合併、分割或破產而解散外，應行清算。
    股份有限公司之清算，以董事為清算人，但本法或章程另有
    規定或股東會另選清算人時，不在此限。公司之清算人，在
    執行職務範圍內，為公司之負責人。公司法第24條、第322
    條第1 項本文及第8 條第2 項分別定有明文。查本件相對人
    業經經濟部以民國92年10月21日經授中字第09232839690 號
    函核准解散登記，而其於92年10月15日召開股東臨時會，選
    任陳昱錚（原名：甲○○）為清算人，有聲請人提出之相對
    人公司設立登記事項卡、經濟部中部辦公室96年10月24日經
    中三字第09630940280 號書函檢送之相對人公司股東臨時會
    議記錄各1 件在卷可稽，依前開規定，陳昱錚為相對人之清
    算人即法定代理人，合先敘明。
二、次按訴訟終結後，供擔保人證明已定20日以上之期間，催告
    受擔保利益人行使權利而不行使者，法院應依供擔保人之聲
    請，以裁定命返還其提存物，民事訴訟法第104 條第1 項第
    3 款前段定有明文。前開規定，於其他依法令供訴訟上之擔
    保者準用之，同法第106 條前段亦有規定。而訴訟終結，宜
    從廣義解釋，包括執行程序終結在內。故債權人於執行程序
    終結後，定20日以上之期間催告受擔保利益人行使權利而未
    行使者，法院即得依上開規定裁定准許返還提存物。又民事
    訴訟法第104 條第1 項第3 款所規定之20日期間，供擔保人
    於催告時所定者雖未滿該20日，但至法院為裁判時已滿20日
    ，而受擔保利益人仍未行使權利者，法院仍應裁定命將提存
    物或保證書返還於供擔保人（最高法院69年台抗字第507 號
    裁判意旨參照）。
三、本件聲請意旨略以：聲請人前遵本院90年度全玄字第617 號
    假扣押裁定，曾提供新台幣83,400元為擔保金，以本院90年
    度存字第452 號提存事件提存後，聲請本院以90年度執全字
    第401 號對相對人之財產為假扣押執行在案；茲因相對人業
    已撤銷上開假扣押裁定，且前揭假扣押執行程序前於90年5
    月11日因第三人異議而聲請人未起訴，業已由本院民事執行
    處撤銷，聲請人並於96年9 月5 日以桃園13支郵局第224 號
    存證信函定10日期間通知相對人行使權利而未行使，爰聲請
    返還上開擔保金等語，並提出本院90年度全玄字第617 號民
    事裁定、90年度存字第452 號提存書、國庫存款收款書、96
    年度全聲字第154 號撤銷假扣押裁定及確定證明書、民事執
    行處96年5 月11日桃院木執90年執全玄字第401 號函、存證
    信函及其掛號郵件收件回執各1 件為證。
四、經查，聲請人上開主張，除據其提出上開證據為證外，並經
    本院依職權調取本院90年度裁全字第617 號假扣押裁定、90
    年度執全字第401 號假扣押執行、90年度存字第452 號擔保
    提存、96年度全聲字第154 號撤銷假扣押事件卷宗，核閱屬
    實。又聲請人於上開假扣押執行事件終結後，已定期通知相
    對人就其因上開假扣押所受損害行使權利，而依前開存證信
    函所示，聲請人所定催告期間固為10日，未逾20日，然至本
    院於96年11月2 日為裁判時已滿20日，相對人仍未行使權利
    一節，亦有上開存證信函及其回執各1 件、本院民事紀錄科
    查詢表2 紙在卷可稽。從而，依上說明，聲請人聲請返還本
    件擔保金，核無不合，應予准許。爰裁定如主文。
中    華    民    國    97    年    1    月    15    日
                  民事第一庭  法  官  陳雪玉
如對本裁定抗告須於裁定送達後10日內向本院提出抗告狀，並繳
納抗告裁判費新台幣1,000 元。
以上正本與原本無異。
中    華    民    國    97    年    1     月    22    日
                              書記官  吳瓊英


司法院資訊處製作；財團法人民間司法改革基金會備份。
